【裁判字號】    89,交易,198
【裁判日期】    900316
【裁判案由】    過失致死
【裁判全文】
臺灣嘉義地方法院刑事判決                        八十九年度交易字第一九八號
    公  訴  人  臺灣嘉義地方法院檢察署檢察官
    被      告  甲○○
右列被告因過失致死案件，經檢察官提起公訴（八十九年度偵字第三八三六號），本
院判決如左：
    主  文
甲○○因過失致人於死，處有期徒刑柒月。緩刑年。
    事  實
一、甲○○於民國八十九年六月十七日晚上九時五十分許，駕駛車牌號碼ＲＸ—九四
    三七號自用小客車，沿嘉義縣水上鄉往鹿草鄉由東往西方向行駛，途經嘉義縣鹿
    草鄉後堀村四七號前無號誌之交岔路口處時，本應減速慢行，作隨時停車之準備
    ；且應注意車行時速在市區道路不得超過四十公里，而依當時夜間有照明、路面
    無缺陷、無障礙物等情，並無不能注意之情事，其竟疏未注意減速慢行，而仍以
    時速高達五十公里以上之速度超速行駛，適有陳劉戀騎乘腳踏車行經該路口，亦
    原應注意行經無號誌之交岔路口，左轉彎車應暫停讓直行車先行之規定，依當時
    情形，又無不能注意之情事，亦疏未注意及此，致甲○○所駕駛之上開自用小客
    車撞及陳劉戀所騎乘之腳踏車，造成陳劉戀頭部外傷、顱內出血而當場死亡。甲
    ○○於肇事後未為有偵查權之人發覺前，即委託路人打電話報警，並於警員到現
    場處理時向警自首犯罪，並接受裁判。
二、案經臺灣嘉義地方法院檢察署檢察官相驗後自動檢舉偵查起訴。
    理  由
一、訊據被告候嘉祥固坦承於右揭時、地駕車肇事，致被害人陳劉戀死亡之事實，惟
    矢口否認有何過失致死之犯行，辯稱：伊當時並未超速行駛，且伊對本件車禍之
    發生並無過失云云。經查：
（一）右揭事實，業據被害人家屬乙○○分別於警偵訊時指訴綦詳，並有電請相驗案
      件報告、相驗案件初步調查報告表、道路交通事故調查報告表各乙份及現場照
      片八幀附卷可資佐證；而被害人陳劉戀確因本件車禍造成頭部外傷、顱內出血
      當場死亡，復據檢察官督同法醫師相驗無訛，並填具相驗屍體證明書、驗斷書
      及勘驗筆錄等各一件附卷可證。
（二）第查，依卷附照片及道路交通事故調查報告表之警繪現場圖所示，現場所遺留
      之煞車痕為二十、三公尺，且起點位於該無號誌交岔路口之出口處；又被告於
      偵查中自承：「撞到後她（即被害人）彈上我引擎蓋上面，我再行駛二十多公
      尺才停止：：：」、「（問：車速多少？）：：：大概有五、六十」（見相驗
      卷第十頁背面）等情觀之，顯見本件事故當時之撞擊點應係在該無號誌交岔路
      口之出口處，益徵被告當時於行經該無號誌之交岔路口處時，未減速慢行始通
      過乙情，要屬確定；蓋被告若於行經該無號誌之交岔路口處時有減速慢行，豈
      會於撞及被害人後復行駛二十餘公尺始將其所駕駛之自用小客車停止之理？是
      被告確有於行經無號誌交岔路口處時，未減速慢行之過失至明；再據上開道路
      交通事故調查報告表所繪現場圖，被告所駕駛之車輛肇事後留下煞車痕二十、
      三公尺，經參照交通部交路（六六）字第一○二七五號函公布之「一般公路汽
      車煞車距離行車速度對照表」，比照被告肇事後之煞車痕，足證被告當時之時
      速顯然超過時速五十公里，復參諸本件肇事地點前二百公尺處設有限速四十公
      里之標誌乙節，有交通部公路局第五區工程處水上工務段八十九年十二月二十
      九日八九五工水字第八九一○三九九號函附卷可參，是被告應可於行經該無號
      誌交岔路口處前即減速慢行，以避免本件車禍之發生，其捨此不為反超速行駛
      ，是其所辯當時未超速行駛云云，顯與事實不符，要屬事後飾卸之詞，要難採
      信。
（三）按行車速度，在市區道路，時速不得超過四○公里；於行經該無號誌之交岔路
      口處時，應減速慢行，作隨時停車之準備，道路交通安全規則第九十三條第一
      項第一款、第四款分別定有明文。被告候嘉祥領有駕駛執照，駕車行駛於道路
      ，對於上開規定自應知之甚詳，為其應注意之事項。又被告駕駛前揭車輛經過
      上開肇事地點，本即應隨時注意上開規定，而依本件車禍當時為夜間有照明、
      路面無缺陷、無障礙物等情，有前開調查報告表足憑，足見依當時狀況被告並
      無不能注意之情形，被告竟仍以超越行車速率限制四十公里以上之速度行駛且
      未注意行經該無號誌之交岔路口處時，應減速慢行，作隨時停車之準備，以採
      取應變措施，致煞車減速不及，而撞及亦疏未注意行經無號誌之交岔路口，左
      轉彎車應暫停讓直行車先行規定之被害人，肇致本件車禍，自應負過失責任。
      雖被害人於行經無號誌之交岔路口，左轉彎車未暫停讓直行車先行亦同有過失
      ，然仍無從解免被告之過失責任。且本件車禍事故經送請鑑定結果，亦認定本
      件車禍雙方均有過失，有台灣省嘉雲區車輛行車事故鑑定委員會八十九年十一
      月一日嘉鑑字第八九○八六六號鑑定意見書在卷足憑，則被告之過失行為與被
      害人之死亡間，顯有相當因果關係，是被告上開之過失犯行堪以認定。
二、核被告候嘉祥所為，係犯刑法第二百七十六條第一項之過失致人於死罪。被告肇
    事後未為有偵查權之人發覺前，即委託路人打電話報警，並於警員到現場處理時
    向警自首犯罪，並接受裁判乙情，除據被告所自承外，亦有嘉義縣警察局水上分
    局後堀派出所出具之交通事故現場處理調查表乙紙在卷可按，是被告既已向該管
    公務員申述犯罪事實，而不逃避接受裁判，已合於刑法第六十二條前段所定對於
    未發覺之犯罪自首而接受裁判之要件，應依該條規定減輕其刑。爰審酌被告過失
    程度之輕重、被害人陳劉戀亦應負過失責任、被告肇事後態度、及肇事後已與被
    害人家屬達成民事和解，並賠償新台幣一百九十萬元（有嘉義縣鹿草鄉調解委員
    會調解書附卷可證）等一切情狀，量處如主文所示之刑。又被告前未曾受有期徒
    刑以上刑之宣告，有臺灣高等法院被告全國前案紀錄表及臺灣嘉義地方法院檢察
    署刑案資料查註紀錄表各乙紙在卷可按，被告因過失致犯本罪，經此科刑判決，
    當知警惕而無再犯之虞，本院認所宣告之刑，以暫不執行為適當，爰併宣告緩刑
    三年，以勵自新。
據上論斷，應依刑事訴訟法第二百九十九條第一項前段，刑法第二百七十六條第一項
、第六十二條前段、第七十四條第一款，罰金罰鍰提高標準條例第一條前段，判決如
主文。
本案經檢察官張長樹到庭執行職務。
中      華      民      國    九十      年      三      月     十六     日
                                臺灣嘉義地方法院刑事第一庭
                                        法  官  黃  仁  勇
右正本證明與原本無異。
如不服本判決，應於判決送達後十日內向本院提出上訴狀( 應附繕本 )。
中      華      民      國    九十      年      三      月     十六     日
                                        書記官  呂  權  芳
附錄本案論罪科刑法條全文：
刑法第二百七十六條：
因過失致人於死者，處二年以下有期徒刑、拘役或二千元以下罰金。
從事業務之人，因業務上之過失犯前項之罪者，處五年以下有期徒刑或拘役，得併科
三千元以下罰金。


司法院資訊處製作；財團法人民間司法改革基金會備份。
